臺灣板橋地方法院交通事件裁定　　　　100年度交聲字第365號
原處分機關　交通部公路總局臺北區監理所蘆洲監理站
異　議　人
即受處分人　林佳怡
上列異議人即受處分人因違反道路交通管理處罰條例案件，對於
交通部公路總局臺北區監理所蘆洲監理站民國100 年1 月18日北
監蘆字第裁46-C00000000號處分聲明異議，本院裁定如下：
    主      文
異議駁回。
    理      由
一、原處分意旨略以：異議人即受處分人林佳怡於民國99年12月
    30日下午2 時46分許，騎乘其所有之車牌號碼CPY-377 號重
    型機車，行經新北市三重區○○○路與安慶街之交岔路口，
    因有「照後鏡損壞不予修復」之違規行為，經新北市政府警
    察局三重分局三重派出所員警以北警交字第C00000000 號舉
    發違反道路交通管理事件通知單當場舉發。嗣異議人不服舉
    發提出申訴，經原處分機關調查結果，仍認前開違規行為明
    確，乃依道路交通管理處罰條例第16條第1 項第2 款及第2
    項前段之規定（原處分漏引第2 項前段），於100 年1 月18
    日以北監蘆字第裁46-C00000000號違反道路交通管理事件裁
    決書，對異議人裁處罰鍰新臺幣（下同）900 元，並責令改
    正。
二、本件聲明異議意旨略以：異議人所有之機車照後鏡並未損壞
    ，僅當日上午被撞歪，舉發員警卻認為其照後鏡損壞並舉發
    之，爰依法聲明異議，請求撤銷原處分云云。
三、按行車前應注意之事項，依下列規定：一、方向盤、煞車、
    輪胎、燈光、雨刮、喇叭、照後鏡及依規定應裝設之行車紀
    錄器、載重計與轉彎、倒車警報裝置等須詳細檢查確實有效
    ，道路交通安全規則第89條第1 項第1 款已有明文。另按汽
    車（按道路交通管理處罰條例第3 條第8 款規定，包括機器
    腳踏車）有下列情形之一者，處汽車所有人900 元以上1,80
    0 元以下罰鍰：二、除頭燈外之燈光、雨刮、喇叭、照後鏡
    、排氣管、消音器設備不全或損壞不予修復，或擅自增、減
    、變更原有規格致影響行車安全；前項第1 款至第4 款並應
    責令改正，道路交通管理處罰條例第16條第1 項第2 款及第
    2 項前段亦有明文。
四、經查：
（一）異議人即受處分人林佳怡所有之車牌號碼CPY-377 號重型
      機車左照後鏡，因鏡座鬆脫導致支架無法固定，鏡面因而
      向下照向地面；嗣異議人於99年12月30日下午2 時46分許
      ，騎乘上開重型機車行經新北市三重區○○○路，經新北
      市政府警察局三重分局三重派出所警員施富國當場舉發等
      情，業經異議人於本院訊問時供稱：伊照後鏡是被撞歪的
      ，之前才修過，早上才又被撞，所以是整個歪掉的等語甚
      詳（詳本院卷第28頁正面）。證人施富國於本院訊問時亦
      稱：伊發覺異議人有闖紅燈之行為，乃予攔停舉發，發覺
      異議人所騎乘重型機車之照後鏡支架鬆脫，往前傾倒，伊
      有試著將照後鏡弄回正常狀態，發覺該支架是鬆的，扳上
      去不會卡住，會自己滑下來，無法固定等語甚詳（詳本院
      卷第27頁正面至第28頁正面）。且本件舉發情形，經本院
      勘驗證人施政國提供之舉發現場錄影光碟結果，見異議人
      所有之重型機車左照後鏡確因支架鬆脫，向前傾倒，鏡面
      朝向地面乙節，有本院勘驗筆錄1 份在卷可查（詳本院卷
      第27頁正面），另有現場監視錄影光碟翻拍相片1 張附卷
      足參（詳本院卷第31頁）。此外，並有新北市政府警察局
      99年12月30日北警交字第C0 0000000號舉發違反道路交通
      管理事件通知單1 紙、新北市政府警察局三重分局100 年
      1 月11日新北警重交申字第1000001223號函1 份及車號查
      詢重型機車車籍1 紙在卷可查（詳本院卷第6 頁、第10頁
      、第11頁、第32頁）。是異議人所有之車牌號碼CPY-377
      號重型機車之左側照後鏡確因損壞不予修復之事實，應可
      認定。
（二）異議人雖以上開情詞置辯。惟查照後鏡設置之目的，係輔
      助駕駛人於行駛途中，得自照後鏡觀察知悉車輛左右側及
      後方之來車動態、距離等行車狀態，俾供駕駛人作為車輛
      行進、轉彎、變換車道之參考，對於行車安全及交通秩序
      之影響重大，車輛所有人自有保持其設備完善之必要，若
      有損壞，自應即時予以修繕復原，以維護自身與他人之交
      通安全。且自異議人當庭庭呈之機車相片觀之，該重型機
      車之左照後鏡設置完善，並無支架鬆脫鏡面朝下之情形，
      有該重型機車之相片1 張附卷足參（詳本院卷第29頁），
      是該重型機車之左照後鏡並非無法修復甚明。從而，異議
      人所有之上開重型機車，雖配置有照後鏡，惟其未依道路
      交通安全規則相關規定保持照後鏡功能之完善，於照後鏡
      損壞未予修復之情形下，仍騎乘上路，顯有危害自身及其
      他用路人之交通安全，故其行為違反前開道路交通管理處
      罰條例第16條第1 項第2 款之處罰規定甚明。至異議人指
      摘舉發員警舉發過程粗糙，執法過當，態度不佳等情，縱
      令屬實，要係警察機關應就員警執勤態度及技巧予以檢討
      改進之事由，無礙於本件違規事實之認定，亦無從解免異
      議人照後鏡損壞不予修復之違規責任，是異議人上開所辯
      ，殊無可採。
五、綜上，本件異議人所有之機器腳踏車，照後鏡損壞不予修復
    ，致影響行車安全，已甚明確。原處分機關依道路交通管理
    處罰條例第16條第1 項第2 款之規定裁處罰鍰900 元，並依
    同條第2 項前段之規定責令改正，並無違誤或不當。從而本
    件異議為無理由，應予駁回。
六、據上論斷，應依道路交通事件處理辦法第18條，裁定如主文
    。
中    華    民    國   100    年    5     月    19    日
                  交通法庭法  官  謝梨敏
上列正本證明與原本無異。
如不服本裁定，應於裁定送達後五日內敘明抗告理由，向本院提
出抗告狀。
                           書記官 林怡君
中    華    民    國   100    年    5     月    19    日